【裁判字號】    90,上訴,2559
【裁判日期】    900906
【裁判案由】    殺人未遂
【裁判全文】
臺灣高等法院刑事判決                            九十年度上訴字第二五五九號
    上  訴  人  臺灣桃園地方法院檢察署檢察官
    被      告  丙○○
    指定辯護人  本院甲○辯護人
右上訴人因被告殺人未遂案件，不服臺灣桃園地方法院八十八年度訴字第一四四四號
，中華民國九十年五月一日第一審判決（起訴案號：臺灣桃園地方法院檢察署八十八
年度偵字第一○一三二號），提起上訴，本院判決如左：
    主  文
上訴駁回。
    理  由
一、公訴意旨略以：被告丙○○與告訴人乙○○係妻舅關係，均同住一處，因告訴人
    曾告知勿再無故毆打其妹田麗君，致被告心生不滿，於民國八十八年六月二十四
    日十八時許，見告訴人下班後返回其房內，持預藏之長約十五公分殺豬刀一把尾
    隨告訴人進入房內，並基於殺人之犯意，未發一語持刀朝告訴人砍殺，告訴人見
    狀立即閃避，但被告非但未住手，反尾隨在後追砍，後告訴人不慎為蚊帳絆倒跌
    坐於衣櫃內，被告見狀立即再以刀朝告訴人頭部砍來，告訴人順勢以手抵擋。致
    其左拇指割傷合併肌腱斷裂，未料被告見未擊中告訴人頭部，竟再朝告訴人頭部
    砍殺，終致告訴人頭皮撕裂傷，被告見業得逞又再持刀朝告訴人腹部刺來，告訴
    人之妻田麗君因聽聞告訴人求救聲前來查看，見狀立即至屋外求援，直至派出所
    警員到場，始將被告手握之尖刀搶下，告訴人始幸免於難。因認被告涉有刑法第
    二百七十一條第二項、第一項殺人未遂罪嫌。
二、查被告丙○○於八十八年六月二十四日十八時許，在桃園縣復興鄉霞雲村七鄰一
    八號住處內持刀追砍告訴人乙○○，致告訴人受有左拇指割傷合併肌腱斷裂、頭
    皮撕裂傷等情，業據被告於警訊、偵查、原審及本院調查時坦承不諱，核與告訴
    人指訴情節相符，並經證人田麗君證述屬實，復有診斷證明書一紙在卷可稽，及
    尖刀一把扣案可證。被告持刀砍殺告訴人之事實堪以認定。
三、按不能證明被告犯罪或其行為不罰者，應諭知無罪之判決，刑事訴訟法第三百零
    一條第一項定有明文。又心神喪失人之行為，不罰，刑法第十九條亦有明定。經
    查：被告經原審法院送請國軍桃園總醫院精神鑑定結果，該院以八十九年九月二
    十七日濟品（五）字第二八三七號函檢送之精神鑑定報告書載稱：「貳、個案史
    ：田員原個性稍內向，直率，長期以粗工為業，無精神病史，表現尚稱穩定。於
    民國八十二年第一次發病，當時症狀為自言自語、失眠、退縮，怪異及被害忘想
    ，故至桃療門診就醫，服藥順從性不佳，家屬亦對病況缺乏瞭解，待症狀稍改善
    便自行停藥，家屬亦未再注意，然整體人際、智能、職業功能已逐漸衰退。八十
    八年四月即停止工作賦閒在家，並開始有酗酒習慣，飲酒後有自言自語、夜眠差
    及被害妄想出現，且會鬧事並有攻擊家人行為，家人採消極忍耐態度，未就醫。
    於八十八年六月二十四日飲酒後，於被害妄想及幻聽指使下出現持刀攻擊殺傷妹
    夫，被送至警察局移送地檢署，但個案大鬧故被送往桃療，．．．伍、精神狀態
    檢查：於接受精神鑑定時田員意識清楚，態度配合，注意力較不集中，情感表達
    遲鈍，明顯仍受幻聽干擾，言語尚連貫，思考呈妄想內容，聯結稍鬆散，可簡短
    敘述案發時之經過與想法，覺得當時妹夫已非本人，為仇人所取代喬裝，故在幻
    聽指使下持刀殺人以保護自己。認知功能之定向感正常、判斷力不佳；抽象思考
    能力不佳、記憶力及計算力均正常，具部分病識。於住院後期症狀緩解時，對自
    己之症狀感到無法解釋與理解。陸、鑑定結果：依前述個案史及鑑定過程觀察所
    得推斷：田員於犯案期間因受到精神症狀（幻聽、被害妄想、失眠），其對現實
    之知覺、理會、判斷之能力已全然受損，在幻聽之指使下行兇，毫不猶豫。應已
    達心神喪失之程度。」（見原審卷第三八頁背面）則被告於持刀追砍告訴人時，
    既已達心神喪失，自屬不罰之行為，依上開規定，自應為無罪之諭知。
四、原審調查結果，認被告不構成犯罪，而為無罪之諭知，經核並無違誤。雖公訴人
    上訴指稱：被告與被害人係同居親屬，竟持預藏尖刀朝被害人追砍，原審未依刑
    法第八十七條第一項規定令被告入相當處所施以監護，顯有不當。惟刑法第八十
    七條第一項規定：「因心神喪失而不罰者，得令入相當處所施以監護。」被告是
    否應令入相當處所施以監護，自應以被告目前病情為審酌依據。本件案發後，被
    告曾於八十八年六月二十六日至國軍桃園總醫院就診，並分別於八十八年六月二
    十六日至八月二十五日；八十八年八月二十五日至九月二十七日；八十九年九月
    十五日至十月二十六日；九十年一月十九日至四月九日；及九十年五月三十日至
    七月二十三日五次住院治療，有國軍桃園總醫院附設民眾診療服務處診斷證明書
    在卷為憑。而被告於八十八年十二月六日、八十九年一月二十四日、九十年四月
    十七日原審調查、審理時；及九十年八月十四日本院調查時，均能到庭正常應訊
    。則被告行為後，既已積極接受治療，現亦能出庭正常應訊，依被告目前病情，
    尚無令入相當處所監護之必要。公訴人上訴以原審未令被告入相當處所施以監護
    ，指摘原判決不當，為無理由，應予駁回。
五、被告經合法傳喚，無正當理由不到庭，爰不待其陳述逕行判決。
據上論斷，應依刑事訴訟法第三百六十八條、第三百七十一條，判決如主文。
本案經檢察官李良忠到庭執行職務。
中      華      民      國      九十      年      九      月     六     日
                              臺灣高等法院刑事第十四庭
                                  審判長法  官  陳  祐  輔
                                        法  官  蔡  國  在
                                        法  官  陳  國  文
右正本證明與原本無異。
檢察官如不服本判決應於收受送達後十日內向本院提出上訴書狀，其未敘述上訴之理
由者並得於提起上訴後十日內向本院補提理由書（均須按他造當事人之人數附繕本）
。
                                  書記官  蔡  棟  樑
中      華      民      國    九十    年     九     月       六       日


司法院資訊處製作；財團法人民間司法改革基金會備份。
